臺灣嘉義地方法院刑事判決　　　　　　　　　　　　　　　九十年度易緝字第一號
　　公　訴　人　臺灣嘉義地方法院檢察署檢察官
　　被　　　告　乙○○
右列被告因詐欺案件，經檢察官提起公訴（八十一年度偵字第五四０七號），本院判
決如左：
    主  文
乙○○無罪。
    理  由
一、公訴意旨略如起訴書所載（詳附件）。
二、按犯罪事實應依證據認定之，無證據不得推定其犯罪事實。又不能證明被告犯罪
    者，應諭知無罪之判決，刑事訴訟法第一百五十四條、第三百零一條第一項分別
    定有明文。次按刑法第三百三十九條第一項詐欺罪之成立，以意圖為自己或第三
    人不法所有，以詐術使人將本人或第三人之物交付為要件。所謂以詐術使人交付
    ，必須被詐欺人因其詐術而陷於錯誤，若其所用方法，不能認為詐術，亦不致使
    人陷於錯誤，即不構成該罪，最高法院二十九年上字第三一○五號、四十年台上
    字第八六號、四十六年台上字第二六○號分別著有判例可資參照。末按民事債務
    當事人間，若有未依債務本旨履行給付之情形，在一般社會經驗而言，原因非一
    ；其因不可歸責之事由無法給付，或因合法得對抗他造主張抗辯而拒絕給付，其
    至債之關係成立後，始行惡意遲延給付，皆有可能，非必出於自始無意給付之詐
    欺犯罪一端；又刑事被告依法不負自證無罪之義務，故在別無積極證據之情形下
    ，自難違反刑事訴訟法第一百五十四條之規定，以被告單純債務不履行之狀態，
    推定被告自始即有不法所有之意圖而施用詐術。
三、公訴人認被告涉右揭犯行，係以告訴人丁○○之指述、互助會簿二本、支票及退
    票理由單各二紙為其論據訊據被告乙○○堅決否認有公訴人所指之犯行，辯稱：
    其並未冒用「玉敏」、「阿珍」、「阿美」等人名義與會，「玉敏」為其養女，
    「阿珍」、「阿美」為其鄰居，均有與會，又其倒會後有積極與其他會員解決已
    繳會款之問題，僅告訴人未達成和解，又其所交付告訴人用以借款及支付會款之
    支票，係他人欠其款項而給的，其轉給告訴人，並不知道支票不能兌現等語。經
    查：
（一）本院隔離訊問被告及證人即被告之養女蕭育潸（原名丙○○）二人，有關與會
      與否、會款繳納方式及投標、交付標金等問題，二人所陳互核一致：證人蕭育
      潸證稱：「知道（被告起互助會的事）。（互助會名簿）上面的「玉敏」是我
      本人，當初我有跟我媽媽的這個會，我媽媽叫我要存錢。」「當時因我媽媽缺
      錢用，有向我說會先借給他標，我同意借給他標」「有（按期繳會錢）。因為
      當時我們在做生意，是開自助餐店，我都有在店內幫忙，我媽媽固定每月給我
      六千元，我都是以這些錢繳付會錢。」（本院九十一年三月八日審理筆錄參見
      ）；被告供稱：「（丙○○）有（參加互助會）。是以工作的錢繳納（會錢）
      ，我向（丙○○）借會來標的。」（本院九十一年三月八日審理筆錄參見）。
      是證人蕭育潸雖為被告之養女，然經本院隔離訊問被告及證人蕭育潸二人就互
      助會會款繳納、標會等細節問題，所陳相符，已如前述，被告所辯並未冒用丙○○名義與會一節，應可採信。又告訴人雖指稱「阿珍」「阿珍」為被告之姊
      妹，被告冒用其等名義與會、標會，然查無其他積極證據可資證明。
（二）被告供稱其向告訴人借款所持之支票及給付告訴人標金之支票，均係其鄰居甲○○歸還欠款所交付等語，經查確有甲○○其人，而經本院傳訊之，證人甲○○雖證稱其不認識被告，被告並非其鄰居，其並未開立系爭支票等語，然經本
      院再訊問證人即陪同甲○○到場之甲○○之妻李月女則證稱：「（認識被告否
      ？）認識，以前是鄰居。」，「（提示票據影本二紙並告以要旨）有無看過這
      二張票據？）我不清楚，甲○○以前並沒有住在家裡，是他中風之後才回家住
      的，他已經中風五、六年了。其間他已經中風五、六次了，是在聖馬爾定醫院
      就診，神智時好時壞。」，「（甲○○的票有無跳票？）我沒有聽說。」，而
      被告當庭則供稱：「「（是甲○○欠你的錢，開立票據還你？是否認識在庭證
      人李月女？）是的。認識在庭證人李月女，他是證人甲○○的太太。」等語（
      本院九十年八月二十日審理筆錄），顯見甲○○之妻與甲○○所證述相矛盾，
      而本件係因甲○○所簽發系爭支票跳票所引起，甲○○其拒絕承認認識被告，
      顯有利害關係，而以李月女之證言為可採；從而被告所辯係持甲○○向其借款
      後所交付之系爭支票交付與告訴人一情，堪信為實在。又經本院依職權前往務
      部票據信用資訊連結作業網查詢甲○○之票據交易信用往來情況（如卷附明細
      表）所示，均無資料顯示甲○○曾因跳票紀錄而有遭銀行拒絕往來之情，足徵
      被告持甲○○之支票向告訴人借款並持以交付告訴人充作標金時，並無詐騙告
      訴人之意圖。
四、綜上，被告於支票跳票後避不見面，誠屬非是，然揆諸前揭法條規定及判例意旨
    ，尚難認被告有偽造文書、詐欺等犯行，此外，亦查無其他積極證據證明被告確
    有公訴人所指犯行，被告犯罪尚屬不能證明，應為無罪之諭知
據上論斷，應依刑事訴訟法第三百零一條第一項前段，判決如主文。
本案經檢察官遊悅晨到庭執行職務
中    華    民    國      九十一    年        三  月        二十二      日
                                臺灣嘉義地方法院刑事第二庭
                                        法  官  劉  瓊  雯
右正本證明與原本無異。
如不服本判決，應於判決送達後十日內向本院提出上訴狀( 應附繕本 )。
中    華    民    國      九十一    年        三  月        二十二      日
                                        書記官  陳  冠  學
